【裁判字號】    99,抗,177
【裁判日期】    990625
【裁判案由】    假扣押
【裁判全文】
臺灣高等法院高雄分院民事裁定           99年度抗字第177號
抗  告  人  名鹿機械工程股份有限公司
法定代理人  丙○○
代  理  人  甲○○
相  對  人  權建企業有限公司
法定代理人  乙○○
上列當事人間聲請假扣押事件，抗告人對於中華民國99年5 月17
日臺灣高雄地方法院99年度審全字第38號所為裁定提起抗告，本
院裁定如下：
    主  文
原裁定廢棄。
抗告人以新台幣肆拾貳萬元為相對人供擔保後，得對於相對人之
財產於新台幣壹佰貳拾陸萬壹仟伍佰肆拾元之範圍內為假扣押。
相對人如為抗告人供擔保金新台幣壹佰貳拾陸萬壹仟伍佰肆拾元
後，得免為或撤銷假扣押。
聲請及抗告訴訟費用由相對人負擔。
    理  由
一、本件抗告意旨略以：抗告人於民國98年11月11日向相對人承
    攬「燁興宜宏橋新建工程之便橋工程、鋼板樁、型鋼、支撐
    工程」，承包金額新台幣（下同）320 萬8229元，經核算後
    ，抗告人實做總金額為279 萬214 元，相對人以簽發支票方
    式給付工程款。詎相對人所簽發以彰化銀行九如路分行為付
    款人、到期日99年4 月15日面額27萬453 元之支票（下稱系
    爭支票）經提抗告人依相對人之要求，延後於99年4 月26日
    提示已遭退票。再加上相對人尚未給付之工程款99萬1087元
    ，相對人共尚欠抗告人126 萬1540元之工程款。抗告人於原
    審雖未於書狀陳明假扣押之原因，惟抗告人已提出相對人所
    簽發之系爭支票及載明「存款不足及拒絕往來戶」之退票理
    由單為證，銀行並於系爭支票上蓋有「99年4 月16日拒絕往
    來」字樣，足證相對人於系爭支票到期日之翌日，其支票帳
    戶即因存款不足遭拒絕往來，資力已陷於窘境，將來確有不
    能強制執行或甚難執行之虞。乃原法院疏未詳查，逕予裁定
    駁回抗告人願供擔保所為假扣押之聲請，於法未合。為此提
    起抗告，求予廢棄原裁定，另為適法之裁定云云。
二、按債權人就金錢請求或得易為金錢請求之請求，欲保全強制
    執行者，得聲請假扣押。又假扣押，非有日後不能強制執行
    或甚難執行之虞者，不得為之。民事訴訟法第522 條第1 項
    、第523 條第1 項分別定有明文。次按請求及假扣押之原因
    應釋明之。前項釋明如有不足，而債權人陳明願供擔保或法
    院認為適當者，法院得定相當之擔保，命供擔保後為假扣押
    。民國92年2 月9 日修正公布之民事訴訟法第526 條第1 項
    、第2 項規定甚明。所謂假扣押之原因，即債務人有日後不
    能強制執行或甚難執行之虞，或應在外國執行者是也，同法
    第523 條亦有明文。諸如債務人浪費財產，增加負擔，或就
    其財產為不利處分，將達於無資力之狀態，或移住遠地、逃
    匿無蹤或隱匿財產等情形均屬之。債權人就假扣押之原因，
    依法有釋明之義務，亦即需提出可使法院信其主張為真實之
    證據。必待釋明有所不足，而債權人陳明願供擔保後，始得
    准為假扣押；若債權人未釋明假扣押之原因，即不符假扣押
    之要件（最高法院94年台上字第1182號裁判要旨參照）。
三、經查抗告人聲請對相對人之財產為假扣押，已提出相對人下
    包廠商承攬工程計價表1 份在卷可稽（見原審卷第5 頁），
    已就假扣押之請求予以釋明。又抗告人另提之系爭支票及退
    票理由單，核係釋明相對人於簽發系爭支票後，因存款不足
    而於99年4 月16日經銀行列為拒絕往來戶（見原審卷第4 頁
    ），是抗告人就假扣押之原因即債務人將達於無資力之狀態
    ，日後有不能強制執行或甚難執行之虞亦予以釋明，又抗告
    人併陳明願供擔保以補釋明之不足，揆諸上開說明，法院自
    得依抗告人之聲請定相當之擔保，命供擔保後為假扣押。本
    院爰審酌本件假扣押之金額，相對人因本件假扣押致其不能
    利用或處分受假扣押標的物（如轉讓、出租等）所受之損害
    額，並衡以目前社會經濟狀況及銀行存放款利率等一切情狀
    ，酌定如主文所示之擔保金額。宣告准予假扣押及免為假扣
    押。
四、綜上所述，抗告人陳明願供擔保聲請假扣押，為有理由，應
    予准許。乃原法院遽予裁定駁回其聲請，核有未洽。抗告意
    旨指摘原裁定不當，求予廢棄，即為有理由，應由本院將原
    裁定廢棄，並改為裁定如主文第二項之所示。
五、據上論結，本件抗告為有理由，依民事訴訟法第492 條前段
    、第526條、第527條、第95條、第78條裁定如主文。
中    華    民    國    99    年    6     月    25    日
                            民事第三庭
                                審判長法官  張國彬
                                法      官  鄭月霞
                                法      官  吳登輝
以上正本證明與原本無異。
本件不得再抗告。
中    華    民    國    99    年    6     月    28    日
                                書  記  官  廖素珍

司法院資訊處製作；財團法人民間司法改革基金會備份。
